臺灣桃園地方法院刑事判決　　　　　　　99年度訴字第1075號
公　訴　人　臺灣桃園地方法院檢察署檢察官
被　　　告　薛瑞麒
選任辯護人　邱鎮北律師
上列被告因違反毒品危害防制條例案件，經檢察官提起公訴（99
年度偵字第28007號），本院判決如下：
    主  文
薛瑞麒販賣第三級毒品，處有期徒刑年，扣案如附表二編號6
所示之物，沒收之，未扣案之販賣毒品所得財物新臺幣壹仟元，
沒收之，如全部或一部不能沒收時，以其財產抵償之。又販賣第
三級毒品，未遂，處有期徒刑貳年肆月，扣案如附表二編號3 所
示之第三級毒品，均沒收之，扣案如附表二編號5 、6 所示之物
，均沒收之。又持有第二級毒品，處有期徒刑伍月，扣案如附表
二編號2 所示之第二級毒品，均沒收銷燬之，扣案如附表二編號
4 所示之物，沒收之。應執行有期徒刑肆年拾月，扣案如附表二
編號2 所示之第二級毒品，均沒收銷燬之，扣案如附表二編號3
所示之第三級毒品，均沒收之，未扣案之販賣毒品所得財物新臺
幣壹仟元，沒收之，如全部或一部不能沒收時，以其財產抵償之
，扣案如附表二編號4 、5 、6 所示之物，均沒收之。
    事  實
一、薛瑞麒明知愷他命（又稱K 他命）係毒品危害防制條例所列
    管之第三級毒品，非經許可，不得擅自販賣、持有，竟意圖
    牟利，基於販賣第三級毒品愷他命之犯意：
  (一)於民國99年10月底間之某日，在址設桃園縣桃園市○○路43
    號之凱悅視聽歌城有限公司桃園店（下稱凱悅KTV ），以總
    價新臺幣（下同）4 萬5,000 元向某姓名年籍不詳之成年男
    子販入第三級毒品愷他命150 公克後，於附表一編號1 所示
    之時間，由詹豐銘以其所使用如附表三編號7 所示之行動電
    話撥打薛瑞麒所使用如附表二編號6 所示之行動電話，並以
    如附表一編號1 所示之聯絡方式及通話內容聯繫交易毒品事
    宜，待雙方就毒品交易達成合意後，薛瑞麒即於99年11月2
    日晚間10時40分許，前往如附表一編號1 所示之地點，將附
    表二編號1 所示之愷他命，以1,000 元賣出並賺取價差。
  (二)於附表一編號2 所示之時間，由劉怡君以其所使用之門號00
    00000000號行動電話撥打薛瑞麒所使用如附表二編號6 所示
    之行動電話，並以如附表一編號2 所示之聯絡方式及通話內
    容聯繫交易毒品事宜，待雙方就毒品交易達成合意後，薛瑞
    麒即於99年11月3 日凌晨0 時30分許，前往如附表一編號2
    所示之地點與劉怡君碰面，惟尚未交付愷他命之際，即為警
    當場查獲。
二、薛瑞麒明知甲基安非他命、MDMA（又稱搖頭丸）均係毒品危
    害防制條例所列管之第二級毒品，非經許可，不得擅自持有
    ，竟為供己施用，於99年10月底間之某日，在上址凱悅KTV
    ，以總價3 萬元向某姓名年籍不詳之成年男子購入如附表二
    編號2 所示含有甲基安非他命、MDMA、愷他命成分之藥丸10
    0 顆而持有之（前開藥丸所含甲基安非他命、MDMA、愷他命
    之總純質淨重均未達20公克以上，其持有第三級毒品愷他命
    部分，不另構成犯罪）。
三、嗣經警於上述一、(一)所示薛瑞麒與詹豐銘完成毒交易時，上
    前經詹豐銘之同意在詹豐銘身上扣得如附表二編號1 所示之
    愷他命2 包及如附表三編號7 所示之行動電話（含SIM 卡1
    枚）。另員警於上述一、(二)所示查獲薛瑞麒與劉怡君進行毒
    品交易時，當場經薛瑞麒之同意，在其身上扣得如附表二編
    號6 之行動電話（含SIM 卡1 枚）及附表三編號1 所示之行
    動電話（含SIM 卡1 枚），又分別當場在其身上扣得及另經
    薛瑞麒同意，前往薛瑞麒位在桃園縣桃園市○○○○街72號
    2 樓之居處搜索扣得以附表二編號5 所示之包裝塑膠袋包裝
    之如附表二編號3 所示之愷他命共37包，並在其前開居處另
    扣得以附表二編號4 所示之包裝塑膠袋包裝之如附表二編號
    2 所示含有甲基安非他命、MDMA、愷他命成分之藥丸100 顆
    、如附表三編號4 所示含第三級毒品硝甲西泮成分之粉紅色
    圓形錠劑2 顆（所含硝甲西泮之總純質淨重未達20公克以上
    ）、如附表三編號5 所示含第四級毒品硝西泮成分之橘色圓
    形錠劑2 顆（所含硝西泮之總純質淨重未達20公克以上）及
    如附表三編號2 、3 、6 所示之物，而悉上情。
四、案經海岸巡防署北部地區巡防局報請臺灣桃園地方法院檢察
    署檢察官偵查起訴。
    理  由
壹、證據能力方面
一、按被告以外之人於偵查中向檢察官所為之陳述，除顯有不可
    信之情況者外，得為證據，刑事訴訟法第159 條之1 第2 項
    定有明文。查證人劉怡君於偵查中向檢察官所為之陳述，業
    經具結，且自筆錄內容觀之，亦無不正取供之情事，而無顯
    不可信之情況，依上開規定，自有證據能力。
二、再按被告以外之人於審判外之言詞或書面陳述，除法律有規
    定者外，不得作為證據；又被告以外之人於審判外之陳述，
    雖不符合刑事訴訟法第159 條之1 至第159 條之4 之規定，
    而經當事人於審判程序同意作為證據，法院審酌該言詞陳述
    或書面陳述作成時之情況，認為適當者，亦得為證據，而當
    事人、代理人或辯護人於法院調查證據時，知有上開不得為
    證據之情形，而未於言詞辯論終結前聲明異議者，視有前項
    之同意，刑事訴訟法第159 條第1 項及第159 條之5 分別定
    有明文。查證人詹豐銘、劉怡君、范嘉津於警詢中所為之陳
    述，雖為被告以外之人於審判外之言詞陳述，然經本院於審
    判程序提示予被告及辯護人並告以要旨，經被告及辯護人均
    表示無意見，且未聲明異議，又本院審酌上開證人警詢筆錄
    之記載，並無不正取供之情事，且證人於警詢時並無具結之
    可能，故就此等審判外言詞陳述作成時之情況，應認為適當
    ，依前揭法條意旨，得援為本案證據。
三、另按「鑑定之經過及其結果，應命鑑定人以言詞或『書面』
    報告」，刑事訴訟法第206 條1 項規定甚明，是鑑定人以書
    面為鑑定報告提出於法院，依刑事訴訟法第159 條第1 項立
    法理由及同法第206 條第1 項規定，具有證據能力。而法院
    或檢察官得囑託醫院、學校或其他相當之機關、團體為鑑定
    ，或審查他人之鑑定，並準用第203 條至第206 條之1 之規
    定，刑事訴訟法第208 條第1 項亦定有明文。從而，法院或
    檢察官對於偵查中之案件，認須實施鑑定者，固應就具體個
    案，選任鑑定人或囑託鑑定機關（團體）為之；但對於司法
    警察機關調查中之案件，或有量大或急迫之情形，為因應實
    務之現實需求，由檢察官針對該類案件之性質，如查扣之毒
    品必須檢驗其成分，認為當然有鑑定之必要者，基於檢察一
    體原則，得由該管檢察長對於轄區內之案件，以事前概括選
    任鑑定人或囑託鑑定機關（團體）之方式，俾便轄區內之司
    法警察官、司法警察對於調查中之此類案件，得即時送請事
    前已選任之鑑定人或囑託之鑑定機關（團體）實施鑑定。是
    以該鑑定人或鑑定機關（團體）亦應視同受承辦檢察官所選
    任或囑託而執行鑑定業務，其等出具之書面鑑定報告應屬刑
    事訴訟法第206 條所定之傳聞例外，而具有證據能力，有最
    高法院96年度台上字第5298號判決意旨可參。查本件判決關
    於扣案毒品之內政部警政署刑事警察局99年11月23日刑鑑字
    第0990161105號鑑定書、交通部民用航空局航空醫務中心99
    年12月8 日航藥鑑字第0997262 號鑑定書、交通部民用航空
    局航空醫務中心99年12月8 日航藥鑑字第0997262Q號鑑定書
    、行政院衛生署食品藥物管理局100 年1 月25日FDA 研字第
    1000002855號檢驗報告書（各見臺灣桃園地方法院檢察署99
    年度偵字第28007 號偵查卷宗第265 頁、第266 頁至第267
    頁、第268 頁至第269 頁，本院卷第79頁），係分別由查獲
    機關依轄區檢察署檢察長之概括授權，送請內政部警政署刑
    事警察局、交通部民用航空局航空醫務中心、行政院衛生署
    食品藥物管理局實施鑑定，揆諸刑事訴訟法第159 條第1 項
    立法理由說明與同法第206 條第1 項規定，有證據能力。
四、又按有偵查犯罪職權之公務員，依通訊保障及監察法規定聲
    請核發通訊監察書所監聽之錄音內容，為實施刑事訴訟程序
    之公務員依法定程序取得之證據。依該通訊監察錄音所作成
    之譯文，乃監察錄音內容之顯示，為學說上所稱之派生證據
    。倘當事人對於該譯文內容之同一性或真實性發生爭執或有
    所懷疑時，法院固應依刑事訴訟法規定勘驗該監聽錄音踐行
    調查證據程序，以確保監察錄音內容與譯文之真實、同一性
    。惟當事人若已承認監察錄音譯文之內容屬實，或對於該譯
    文內容並無爭執，法院復已就該譯文依法踐行調查證據程序
    者，該通訊監察錄音之譯文即與播放錄音有同等價值，自有
    證據能力（最高法院98年度台上字第6208號判決意旨參照）
    。查本件就被告薛瑞麒所使用之門號0000000000號行動電話
    依法實施通訊監察，警方依監聽錄音所製作之通訊監察譯文
    ，被告及辯護人對前開通訊監察譯文係依監聽錄音之內容如
    實製作，對於譯文形式上之真實性並無爭執，且卷附之通訊
    監察譯文經本院於審理中提示供被告及辯護人辨認、表示意
    見及辯論，故本件卷內之通訊監察譯文即具有證據能力。
貳、事實認定方面
一、事實欄一、(一)、(二)部分
  (一)訊據被告薛瑞麒就事實欄一、(一)、(二)所示販賣第三級毒品之
    事實迭於警詢、偵訊及本院審理時坦承不諱（分別見同上偵
    卷第221 頁至第222 頁、第245 頁至第246 頁，本院卷第90
    頁背面至第91頁背面）：
  1.關於事實欄一、(一)部分，證人詹豐銘於警詢時證稱：99年1
    1 月2 日晚間10時40分許，伊在桃園縣桃園市○○路60號前
    馬路上被警方查獲，伊被警方查獲手中持有的2 包K 他命，
    是在被警方查獲前5 分鐘在桃園縣桃園市○○路60號前，進
    入綽號阿東之人的車上跟綽號阿東之人以1,000 元之價格購
    買，伊都是用伊的0000000000號行動電話與綽號阿東所持用
    之000000 0000 號行動電話聯絡交易K 他命，綽號阿東之人
    就是薛瑞麒等語（見同上偵卷第18頁背面至第19頁），其於
    本院審理時結證：伊於99年11月2 日下午10時40分在桃園縣
    桃園市○○路60號馬路上為警查獲，當時警方在伊手上扣得
    2 小包愷他命，在為警查獲之前，伊使用0000000000之行動
    電話與號碼0000000000聯絡，在電話中伊稱對方為東哥，東
    哥即在庭的被告薛瑞麒，伊向被告薛瑞麒以1, 000元購得愷
    他命，被告薛瑞麒車上交給伊的，當時被告薛瑞麒車子停在
    桃園縣桃園市○○路60號馬路上，伊是打電話與被告薛瑞麒
    約在該處，等被告薛瑞麒開車抵達後，伊再上車，在車上伊
    將1,000 元交給被告薛瑞麒，被告薛瑞麒將愷他命1 包交給
    伊，裡面有2 層袋子，伊下車後在車外分成2 包，然後就被
    抓了等語（見本院卷第69頁）。查證人詹豐銘上開證述內容
    十分具體明確，並與被告薛瑞麒所供情節一致。另觀諸卷附
    被告薛瑞麒所持用之門號0000000000號行動電話與證人詹豐
    銘所使用之門號0000000000號行動電話之通訊監察譯文，有
    如附表一編號1 所示聯繫洽談毒品交易之內容（見同上偵卷
    第178 頁），且前開通訊監察譯文之內容，證人詹豐銘所稱
    之「東哥」係被告薛瑞麒之代稱；「麻煩」係指證人詹豐銘
    欲向被告薛瑞麒購買1 包價格1,000 元之毒品愷他命，亦據
    被告薛瑞麒於本院準備程序及審理時供承無訛、證人詹豐銘
    於本院審理時證述明確（各見本院卷第29頁、第91頁、第69
    頁）。又扣案如附表二編號1 所示之第三級毒品愷他命2 包
    （驗前總毛重2.9242公克、驗餘總毛重2.9226公克）驗出第
    三級毒品愷他命之成分，此有行政院衛生署食品藥物管理局
    100 年1 月25日FDA 研字第1000002855號檢驗報告書（見本
    院卷第79頁）。依上所述，堪認被告薛瑞麒確有如事實欄一
    、(一)所示販賣愷他命予證人詹豐銘之事實。
  2.關於事實欄一、(二)部分，證人劉怡君於警詢時證稱：伊於99
    年11月3 日凌晨0 時30分在桃園縣桃園市○○街237 號頂好
    量販店前與薛瑞麒交易K 他命，伊與薛瑞麒交易K 他命的方
    式是伊有需要K 他命時，就會用伊的0000000000號電話撥打
    薛瑞麒的0000000000號行動電話約定時間、地點，薛瑞麒就
    會把伊要買的K 他命送過來等語（見同上偵卷第23頁背面至
    第24頁），其於偵訊時結稱：伊在99年11月3 日在桃園市○
    ○街頂好超市對面和薛瑞麒見面是要和薛瑞麒買1,000 元K
    他命，數量伊不知道，就1 小包，伊與薛瑞麒11月3 日凌晨
    0 時24分之通聯譯文，因為伊與薛瑞麒習慣上這樣通話就是
    要買1,000 元K 他命，所以通聯譯文伊等這樣講薛瑞麒就知
    道了等語（見同上偵卷第240 頁至第241 頁）。查證人劉怡
    君上開證述內容十分具體明確，並與被告薛瑞麒所供情節一
    致。另觀諸卷附被告薛瑞麒所持用之門號0000000000號行動
    電話與證人劉怡君所使用之門號0000000000號行動電話之通
    訊監察譯文，確有如附表一編號2 所示聯繫洽談毒品交易之
    內容（見同上偵卷第178 頁），且前開通訊監察譯文之內容
    ，劉怡君所稱之「我說你可以來嗎」係指證人劉怡君向被告
    薛瑞麒詢問有無愷他命可供購買之代稱等情，亦據被告薛瑞
    麒於本院準備程序及審理時供承無訛（見本院卷第29頁、第
    91 頁 ）。依上所述，堪認被告薛瑞麒確有如事實欄一、(二)
    所示販賣愷他命予證人劉怡君之事實。
  3.再者，非法販賣愷他命係政府嚴予查緝之違法行為，非可公
    然為之，且愷他命價格非低，取得不易，凡為販賣之不法勾
    當者，苟無利可圖，應無甘冒被查緝法辦重刑之危險，平白
    無端義務為該買賣之工作，是其有從中賺取買賣差價牟利之
    意圖，本即屬合理之認定。況被告薛瑞麒於偵訊及本院審理
    時供承：伊於99年10月底間之某日，在凱悅KTV ，以4 萬5,
    000 元向某姓名年籍不詳之成年男子販入愷他命150 公克，
    伊販賣愷他命1 包予證人詹豐銘、劉怡君均可賺取約300 元
    之價差等語（見同上偵卷第24 6頁，本院卷第8 頁背面）明
    確，且參以愷他命既係政府嚴加查緝之違禁物品，價格非低
    ，且持有毒品而為警查獲之風險極高，施用毒品之人多係一
    次購買短期內施用所需之數量，以免花費過大，並減短持有
    毒品時間，避免為警查獲之風險，是被告薛瑞麒一次花費高
    達4 萬5,000 元購入多達150 公克之愷他命，顯非單純供己
    施用而已，若非將本求利，當無甘冒風險一次購入數量龐大
    價值不菲之愷他命之理，再者，被告薛瑞麒於本院審理時已
    明確供稱：販賣愷他命係為了還債等語（見本院卷第91頁）
    ，其顯有販賣愷他命營利之意圖，參諸證人詹豐銘、劉怡君
    與被告薛瑞麒均非親故至交，苟無利得，當不至甘冒重刑之
    風險，與其相約交付毒品。再被告薛瑞麒係與證人詹豐銘、
    劉怡君電話聯絡相約，即欲以一手交錢一手交貨之方式交易
    ，核與一般買賣毒品之交易方式無異，被告薛瑞麒既供承本
    件毒品交易可獲得上開利益，更堪認本件毒品交易確有利得
    ，足認被告薛瑞麒確有販賣愷他命營利之意圖，甚為明顯。
  4.扣案如附表二編號3 所示之愷他命，確驗出第三級毒品愷他
    命之成分，此有交通部民用航空局航空醫務中心99年12 月8
    日航藥鑑字第0997262 號鑑定書、交通部民用航空局航空醫
    務中心99年12月8 日航藥鑑字第0997262Q號鑑定書各1 份附
    卷可參（見同上偵卷第266 頁至第267 頁、第268 頁至第26
    9 頁）。此外，另有扣案如附表二編號5 、6 及附表三編號
    7 所示之物可資佐證。
  5.至證人詹豐銘雖於偵訊時一度陳稱：伊沒有跟被告薛瑞麒購
    買K 他命，警詢時是伊緊張都推到被告薛瑞麒身上云云（見
    同上偵卷第190 頁至第191 頁），然查被告薛瑞麒於警詢及
    本院調查時已陳明：伊被抓的時候有叫詹豐銘不要講，意思
    就是不要講到伊賣毒品給詹豐銘的事等語（見同上偵卷第
    246 頁，本院卷第8 頁背面）綦詳，且證人詹豐銘於本院審
    理時結證：被告薛瑞麒有跟伊說不要把被告薛瑞麒講出來等
    語（見本院卷第69頁背面）屬實，足見證人詹豐銘前開於偵
    訊之陳述，當係子虛而屬迴護被告薛瑞麒之詞。另證人劉怡
    君雖於偵訊時一度陳稱：伊是請被告薛瑞麒幫伊購買K 他命
    ，警詢時是伊害怕才這樣說的云云（見同上偵卷第194 頁至
    第195 頁），然查被告薛瑞麒迭於警詢、偵訊及本院審理時
    已就事實欄一、(二)所示販賣愷他命予證人劉怡君之事實自白
    不諱，並與事實相符，應屬可信，已說明如前，又觀諸證人
    劉怡君於偵訊中已明確證稱：伊在99年11月3 日在桃園市○
    ○街頂好超市對面和薛瑞麒見面是實情要和薛瑞麒買1,000
    元K 他命，但伊擔心說出實情會遭報復（見同上偵卷第240
    頁至第241 頁）明確，足見證人劉怡君前開所稱要被告幫其
    購買購買K 他命之陳述，當屬虛構而屬迴護被告薛瑞麒之詞
    。因此，證人詹豐銘於偵訊中所稱未向被告薛瑞麒購買K 他
    命云云，證人劉怡君於偵訊中所稱要被告薛瑞麒幫其購買購
    買K 他命云云，均非事實，自不可採信，亦無從執為有利被
    告薛瑞麒之認定，一併敘明。
  (二)綜上所述，被告薛瑞麒上揭具任意性之自白，核與事實相符
    ，事證已明，被告薛瑞麒如事實欄一、(一)、(二)之販賣第三級
    毒品犯行，均堪認定，均應依法論科。
二、事實欄二部分
    訊據被告薛瑞麒就事實欄二所示之持有如附表二編號2 之第
    二級毒品甲基安非他命、MDMA之事實迭於警詢、偵訊及本院
    審理時坦承不諱（分別見臺灣桃園地方法院檢察署99年度偵
    字第28007 號偵查卷宗第14頁、第221 頁、第246 頁，本院
    卷第90頁背面），核與證人范嘉津於警詢時證稱：伊與被告
    薛瑞麒是同居男女朋友關係，警方在伊位於桃園縣桃園市○
    ○○○街72號2 樓查扣之K 他命、搖頭丸及一粒眠是被告薛
    瑞麒的等語（見同上偵卷第27頁背面）相符，另扣案如附表
    二編號2 所示之藥丸100 顆（總淨重29.76 公克），確檢出
    第二級毒品甲基安非他命、MDMA及第三級毒品愷他命成分，
    且所含第二級毒品甲基安非他命、MDMA及第三級毒品愷他命
    總純質淨重均未達20公克以上之事實，有內政部警政署刑事
    警察局99年11月23日刑鑑字第0990161105號鑑定書在卷足考
    （見同上偵卷第265 頁），另有扣案如附表二編號4 所示之
    物可資佐證，足認被告薛瑞麒前開具任意性之自白核與事實
    相符，事證已明，被告薛瑞麒如事實欄二所示之持有第二級
    毒品之犯行，已堪認定，應依法論科。
、論罪科刑方面
一、按愷他命係毒品危害防制條例第2 條第2 項第3 款所規定之
    第三級毒品。而毒品危害防制條例所定販賣毒品罪，須行為
    人以營利為目的，欲將毒品購入或將之賣出，有一於此，即
    構成該罪之既遂（最高法院98年度台上字第2881號判決意旨
    參照）；又意圖營利販入毒品後，第一次販賣予他人之行為
    ，乃接續原先販入之犯意而為，不論其行為屬既遂或未遂，
    應認基於單一犯意之接續行為，只能就其販入及出賣毒品，
    論以販賣既遂之實質一罪（最高法院96年度台上字第416 號
    、88年度台上字第2398號、91年度台上字第1143號、93年度
    台上字第6309 號 判決意旨參照），至意圖營利而販入毒品
    後之多次出賣行為，應以其是否完成賣出行為，作為判斷既
    遂或未遂之準據。是核被告薛瑞麒如事實欄一、(一)所為，係
    犯毒品危害防制條例第4 條第3 項之販賣第三級毒品罪；核
    其如事實欄一、(二)所為，係犯毒品危害防制條例第4 條第6
    項、第3 項之販賣第三級毒品未遂罪；核其如事實欄二所為
    ，係犯毒品危害防制條例第11條第2 項之持有第二級毒品罪
    。
二、被告薛瑞麒如事實欄一、(一)、(二)所示之販賣第三級毒品愷他
    命前持有第三級毒品愷他命之低度行為，均應為其販賣第三
    級毒品愷他命之高度行為所吸收，均不另論罪。
三、被告薛瑞麒如事實欄一、(二)所示雖著手於販賣第三級毒品愷
    他命行為之實行，惟未及交付毒品即為警查獲，為未遂犯，
    爰依刑法第25條第2 項規定，按既遂犯之刑減輕之。
四、被告薛瑞麒如事實欄一、(一)所示之販賣第三級毒品犯行、如
    事實欄一、(二)所示之販賣第三級毒品未遂犯行、如事實欄二
    所示之持有第二級毒品犯行，犯意各別，行為互殊，應予分
    論併罰。
五、按毒品危害防制條例第17條第2 項規定：「犯第4 條至第8
    條之罪於偵查及審判中均自白者，減輕其刑。」除限以所犯
    為該條例第4 條至第8 條之罪外，必須行為人於偵查及審判
    中均自白者，始有其適用。又該條規定係指偵查及審判中均
    有自白犯罪而言，故僅須被告於偵、審中均曾經自白，即得
    認有該條項之適用，不以始終承認為必要。又自白乃對自己
    之犯罪事實全部或主要部分為肯定供述之謂，且非以其係有
    罪之肯定為必要，縱時日、處所、行為態樣等非構成犯罪事
    實之要素略有不符，或另有阻卻違法、阻卻責任事由存在之
    主張，亦不影響其為自白（最高法院99年度台上字第7050號
    、99年度台上字第6608號判決意旨參照）。於偵查及本院審
    理時，被告薛瑞麒已就事實欄一、(一)所示販賣第三級毒品犯
    行、事實欄一、(二)所示之販賣第三級毒品未遂犯行，均為肯
    定之供述，是被告薛瑞麒就事實欄一、(一)所示販賣第三級毒
    品犯行應依毒品危害防制條例第17條第2 項之規定，減輕其
    刑；被告薛瑞麒事實欄一、(二)所示之販賣第三級毒品未遂犯
    行，應依毒品危害防制條例第17條第2 項之規定，遞減輕其
    刑。
六、茲審酌被告薛瑞麒如事實欄一、(一)之販賣第三級毒品、如事
    實欄一、(二)所示之販賣第三級毒品未遂、如事實欄二示之持
    有第二級毒品犯行，對我國社會安寧秩序及國人身體健康之
    潛在危害至鉅，被告薛瑞麒坦承犯行，犯後態度良可，暨斟
    酌被告薛瑞麒之素行（無刑之宣告暨執行記錄，有臺灣高等
    法院被告前案紀錄表在卷可按），及被告薛瑞麒為償還賭債
    竟鋌而走險販賣第三級毒品之犯罪動機、目的（被告薛瑞麒
    於本院審理時之供述，見本院卷第91頁）、智識程度（高中
    肄業，見警詢筆錄教育程度之記載，同上偵卷第13頁）、生
    活狀況（家庭經濟狀況勉持，見警詢筆錄家庭經濟狀況之記
    載，同上偵卷第13頁）等一切情狀，分別量處如主文所示之
    刑，並定其應執行之刑。
七、沒收：
  (一)按刑罰法令關於沒收之規定，有採職權沒收主義與義務沒收
    主義。職權沒收，指法院就屬於被告所有，並供犯罪所用或
    因犯罪所得之物，仍得本於職權為斟酌沒收與否之宣告，例
    如刑法第38條第1 項第2 款、第3 款、第3 項前段等屬之。
    義務沒收，又可分為絕對義務沒收與相對義務沒收二者。前
    者指凡法條規定「不問屬於犯人與否，沒收之」者屬之，法
    院就此等之物，無審酌餘地，除已證明滅失外，不問屬於犯
    人與否或有無查扣，均應沒收之，例如刑法第200 條、第20
    5 條、第209 條、第219 條、第266 條第2 項、毒品危害防
    制條例第18條第1 項前段等屬之；後者，供犯罪所用或因犯
    罪所得，且以屬於被告所有者為限，始應予以沒收，例如毒
    品危害防制條例第19條第1 項前段、肅清煙毒條例第13條第
    1 項是（最高法院89年度台上字第5605號判決意旨參照）。
    再按毒品危害防制條例對於查獲之製造、運輸、販賣、意圖
    販賣而持有、以非法方法使人施用、引誘他人施用及轉讓第
    三、四級毒品之沒收，並無特別規定，如其行為已構成犯罪
    ，則該毒品即屬不受法律保護之違禁物，應回歸刑法之適用
    ，依刑法第38條第1 項第1 款之規定沒收之，始為適法（最
    高法院99年度台上字第2733號判決意旨參照）。又按以營利
    為目的販賣毒品，經多次販賣後，持有剩餘毒品被查獲，其
    各次販賣毒品行為，固應併合處罰。惟該持有剩餘毒品之低
    度行為，應僅為最後一次販賣毒品之高度行為所吸收，不另
    論罪。則就該查獲之剩餘毒品，自只能於最後一次販賣毒品
    罪宣告沒收銷燬，不得於各次販賣毒品罪均一併宣告（最高
    法院98年度台上字第1063號判決意旨參照）。扣案如附表二
    編號2 所示之藥丸100 顆，確含第二級毒品甲基安非他命、
    MDMA成分，已說明如前，應依毒品危害防制條例第18條第1
    項前段規定，宣告沒收併銷燬之（至鑑驗用罄毒品，既已滅
    失，自無庸再予以宣告沒收）。扣案如附表二編號3 所示之
    第三級毒品愷他命因被告薛瑞麒販賣毒品已構成犯罪，則該
    毒品即屬不受法律保護之違禁物，應依刑法第38條第1 項第
    1 款之規定沒收之，且應於最後一次販賣愷他命（即事實欄
    一、(二)所示之販賣愷他命犯行）罪宣告沒收（鑑驗用罄之愷
    他命，既已滅失，亦無庸再予以宣告沒收）。
  (二)按毒品危害防制條例第19條第1 項規定性質上係沒收之補充
    規定。其屬於本條所定沒收之標的，如得以直接沒收者，判
    決主文僅宣告沒收即可，不生「追徵其價額」或「以其財產
    抵償之」問題，須沒收之標的全部或一部不能沒收時，始生
    「追徵其價額」或「以其財產抵償之」選項問題。而「追徵
    其價額」或「以其財產抵償之」係屬兩種選項，分別係針對
    現行貨幣以外之其他財產與現行貨幣而言。而該規定所稱「
    追徵其價額」者，係指所沒收之物為金錢以外之其他財物而
    無法沒收時，因其實際價值不確定，應追徵其價額，使其繳
    納與原物相當之價額，並無以其財產抵償之問題。倘嗣後追
    徵其金錢價額，不得結果而須以其財產抵償者，要屬行政執
    行機關依強制執行之法律之執行問題，即無不能執行之情形
    ，自毋庸諭知「或以其財產抵償之」。如不能沒收之沒收標
    的為金錢時，因價值確定，判決主文直接宣告「以其財產抵
    償之」即可，不發生追徵價額之問題（最高法院99年度第5
    次刑事庭會議決議參照）。又按動產所有權誰屬之認定，原
    則上係以占有之外觀狀態為斷，被告既自承占有持用電話，
    且無第三人為反對之主張，則不問該電話之申請名義人是否
    為被告，應可認定被告為所有權人（最高法院99年度台上字
    第2041號判決意旨參照）。查被告薛瑞麒持用如附表二編號
    6 所示之行動電話（含SIM 卡1 枚）用以聯絡附表一之愷他
    命交易事宜等情，業據被告薛瑞麒於本院審理時供承不諱（
    見本院卷第91頁），且有前開行動電話之通訊監察譯文在卷
    可稽（見同上偵卷第178 頁），又被告薛瑞麒於本院審理時
    陳稱前開行動電話為其所有，另於本院準備程序中供承前開
    行動電話所搭配之SIM 卡係透過朋友所買入等語（各見本院
    卷第89頁背面、第28頁背面），足徵前開行動電話係屬被告
    薛瑞麒所有，且依上開判決意旨說明，前開行動電話所搭配
    之SIM 卡1 枚，既為被告薛瑞麒所買入，而無第三人為反對
    之主張，縱該門號之申請名義人並非被告薛瑞麒，亦應認定
    被告薛瑞麒為所有權人，是被告薛瑞麒持附表二編號6 所示
    之行動電話（含SIM 卡1 枚）用以犯如事實欄一、(一)、(二)所
    示販賣第三級毒品犯行，則附表二編號6 所示之行動電話（
    含SIM 卡1 枚），應依毒品危害防制條例第19條第1 項前段
    規定，在事實欄一、(一)、(二)所示販賣第三級毒品犯行下宣告
    沒收之。扣案如附表二編號5 所示之所示之包裝塑膠袋37只
    ，為被告薛瑞麒所有，係被告薛瑞麒犯事實欄一、(二)所示販
    賣第三級毒品所用之物，應依毒品危害防制條例第19條第1
    項前段規定，在事實欄一、(二)所示販賣第三級毒品犯行下宣
    告沒收之。被告薛瑞麒如附表一編號1 販賣毒品犯罪所得財
    物新臺幣1,000 元，雖未扣案，仍應依毒品危害防制條例第
    19條第1 項之規定，在事實欄一、(一)所示販賣第三級毒品犯
    行下予以諭知沒收，如全部或一部不能沒收時，以其財產抵
    償之。
  (三)扣案如附表二編號4 所示之包裝塑膠袋1 只，屬被告薛瑞麒
    所有，而供其犯如事實欄二所示之持有第二級毒品罪所用之
    物，爰依刑法第38條第1 項第2 款之規定，宣告沒收之。
  (四)另按沒收為從刑之一種，依主從不可分原則，應附隨於主刑
    同時沒收，若無主刑，則從刑即失所附麗。證人詹豐銘為警
    查獲時，扣得被告薛瑞麒所販賣如附表二編號1 所示之愷他
    命（含包裝塑膠袋2 只），已脫離被告薛瑞麒持有，而歸證
    人詹豐銘所有，自無從於本件被告薛瑞麒主刑項下併為諭知
    沒收。
  (五)扣案如附表三編號7 所示之行動電話（含SIM 卡1 枚）係證
    人詹豐銘所有，非屬被告薛瑞麒所有，自無從宣告沒收。扣
    案如附表三編號1至6所示之物，均無證據證明與本案有關，
    爰均不宣告沒收。
據上論斷，應依刑事訴訟法第第299 條第1 項前段，毒品危害防
制條例第4 條第3 項、第6 項、第11條第2 項、第17條第2 項、
第18條第1 項前段、第19條第1 項前段，刑法第11條、第25條第
2 項、第51條第5 款、第38條第1 項第1 款、第2 款，判決如主
文。
本案經檢察官林郁芬到庭執行職務。
中    華    民    國   100    年     3    月    28    日
                  刑事第七庭審判長法  官  鄭吉雄
                                  法  官  毛松廷
                                  法  官  蔡羽玄
以上正本證明與原本無異。
如不服本判決，應於送達後10日內向本院提出上訴狀（應附繕本
），其未敘述上訴理由者，應於上訴期間屆滿後20日內，補提理
由書狀於本院，上訴於臺灣高等法院。
                                  書記官  陳玉芳
中    華    民    國   100    年    3     月    30    日
附表一
┌──┬────┬─────────┬──────┬──────┬───────┬──────┐
│編號│販賣毒品│電話聯絡方式及通話│聯絡購毒時間│交付毒品地點│販賣毒品之種類│販賣毒品所得│
│    │之對象  │內容              │            │            │、價格（新臺幣│（新臺幣）  │
│    │        │                  │            │            │）、數量      │            │
├──┼────┼─────────┼──────┼──────┼───────┼──────┤
│ 1  │詹豐銘  │詹豐銘以其所使用之│99年11月2 日│桃園縣桃園市│1,000 元愷他命│1,000 元    │
│    │        │門號0000000000號行│晚間10時27分│中正路60號前│1包 （淨重2. 4│            │
│    │        │動電話撥打被告薛瑞│            │某處        │公克，係用2 只│            │
│    │        │麒使用之0000000000│            │            │包裝袋包裹，後│            │
│    │        │號行動電話向被告薛│            │            │詹豐銘取得上開│            │
│    │        │瑞麒表示：「東哥，│            │            │愷他命後，再自│            │
│    │        │麻煩」，被告薛瑞麒│            │            │行以上開2 只包│            │
│    │        │向詹豐銘表示：「嗯│            │            │裝袋將上開愷他│            │
│    │        │，好」（電話中所稱│            │            │命分裝成如附表│            │
│    │        │「東哥」意指「被告│            │            │二編號1 所示之│            │
│    │        │薛瑞麒」；電話中所│            │            │2包愷他命）。 │            │
│    │        │稱「麻煩」意指「詹│            │            │              │            │
│    │        │豐銘欲向被告薛瑞麒│            │            │              │            │
│    │        │購買新臺幣1,000 元│            │            │              │            │
│    │        │之愷他命1 包」）  │            │            │              │            │
├──┼────┼─────────┼──────┼──────┼───────┼──────┤
│ 2  │劉怡君  │劉怡君以其所使用之│99年11月3 日│桃園縣桃園市│數量不詳，價格│無（尚未交付│
│    │        │門號0000000000號行│凌晨0時24分 │寶山街237 號│1,000 元之愷他│愷他命之際，│
│    │        │動電話撥打被告薛瑞│            │前          │命1 包        │在前開地點為│
│    │        │麒使用之0000000000│            │            │              │警查獲）    │
│    │        │號行動電話向被告薛│            │            │              │            │
│    │        │瑞麒表示：「我說你│            │            │              │            │
│    │        │可以來嗎？」，被告│            │            │              │            │
│    │        │薛瑞麒向劉怡君表示│            │            │              │            │
│    │        │：「沒關係，頂好等│            │            │              │            │
│    │        │妳」（電話中所稱「│            │            │              │            │
│    │        │我說你可以來嗎？」│            │            │              │            │
│    │        │意指「劉怡君向被告│            │            │              │            │
│    │        │薛瑞麒詢問有無新臺│            │            │              │            │
│    │        │幣1,000 元之愷他命│            │            │              │            │
│    │        │1包可供購買」     │            │            │              │            │
└──┴────┴─────────┴──────┴──────┴───────┴──────┘
附表二
┌──┬───────────────┬────────────┬────────────┐
│編號│物      品      名      稱    │數              量      │   備           註      │
├──┼───────────────┼────────────┼────────────┤
│ 1  │第三級毒品愷他命（含包裝塑膠袋│2 包（驗前總毛重2.9242公│如事實欄一、(一)所示販賣予│
│    │2只）                         │克，驗餘總毛重2.9226公克│證人詹豐銘之愷他命。已歸│
│    │                              │）                      │證人詹豐銘所有，無從宣告│
│    │                              │                        │沒收。                  │
├──┼───────────────┼────────────┼────────────┤
│ 2  │含第二級毒品甲基安非他命、MDMA│100 顆（總淨重29.76 公克│如事實欄二所示被告薛瑞麒│
│    │、第三級毒品愷他命成分之藥丸  │，取0.28公克鑑定用罄，餘│持有之毒品，應依毒品危害│
│    │                              │29.48公克）             │防制條例第18條第1 項前段│
│    │                              │                        │宣告沒收銷毀之。        │
├──┼───────────────┼────────────┼────────────┤
│ 3  │第三級毒品愷他命              │37包（總淨重137.2330公克│自被告薛瑞麒身上及其居處│
│    │                              │《計算式：117.5920公克+ │扣得之愷他命，應依刑法第│
│    │                              │19.6410 公克=137.2330 公│38條第1 項第1 款宣告沒收│
│    │                              │克》，取樣0.2225公克鑑定│之。                    │
│    │                              │用罄《計算式：0.1371公克│                        │
│    │                              │+0.0854 公克=0.2225 公克│                        │
│    │                              │》，餘137.0105公克《計算│                        │
│    │                              │式：137.2330公克-0.2225 │                        │
│    │                              │公克=137.0105公克）     │                        │
├──┼───────────────┼────────────┼────────────┤
│ 4  │包裝上開編號2 含第二級毒品甲基│1只                     │包裝編號2 所示毒品所用之│
│    │安非他命、MDMA、第三級毒品愷他│                        │物，爰依刑法第38條第1項 │
│    │命成分之藥丸之包裝塑膠袋      │                        │第2 款宣告沒收之。      │
├──┼───────────────┼────────────┼────────────┤
│ 5  │包裝上開編號3 之第三級毒品愷他│37只（總重12.07 公克《計│包裝編號3 所示毒品所用之│
│    │命之包裝塑膠袋                │算式：126.7370公克-117.5│物，應依毒品危害防制條例│
│    │                              │920 公克+22.5660公克-19.│第19條第1 項前段宣告沒收│
│    │                              │6410公克=12.07公克》）  │之。                    │
├──┼───────────────┼────────────┼────────────┤
│ 6  │SAMSUNG 廠牌（含所搭配門號0955│1支                     │供被告薛瑞麒犯如事實欄一│
│    │432997號SIM 卡1 枚）黑色行動電│                        │、(一)、(二)所示販賣毒品所用│
│    │話                            │                        │之物，應依毒品危害防制條│
│    │                              │                        │例第19條第1 項前段宣告沒│
│    │                              │                        │收之。                  │
└──┴───────────────┴────────────┴────────────┘
附表三
┌──┬──────────────────┬──┬──────┐
│編號│物      品      名      稱          │數量│備註        │
├──┼──────────────────┼──┼──────┤
│ 1  │SAMSUNG 廠牌（含門號0000000000 號SIM│1支 │與本案無關，│
│    │卡1 枚）銀色行動電話                │    │爰不為宣告沒│
│    │                                    │    │收。        │
├──┼──────────────────┼──┼──────┤
│ 2  │毒品器具（白色塑膠盤及塑膠卡片，上含│1組 │與本案無關，│
│    │第三級愷他命成分粉末）              │    │爰不為宣告沒│
│    │                                    │    │收。        │
├──┼──────────────────┼──┼──────┤
│ 3  │毒品器具（塑膠筒，上含第三級愷他命成│1只 │與本案無關，│
│    │分粉末）                            │    │爰不為宣告沒│
│    │                                    │    │收。        │
├──┼──────────────────┼──┼──────┤
│ 4  │粉紅色圓形錠劑（檢出第三級毒品硝甲西│2顆 │與本案無關，│
│    │泮成分）                            │    │爰不為宣告沒│
│    │                                    │    │收。        │
├──┼──────────────────┼──┼──────┤
│ 5  │橘色圓形錠劑（檢出第四級毒品硝西泮成│2顆 │與本案無關，│
│    │分）                                │    │爰不為宣告沒│
│    │                                    │    │收。        │
├──┼──────────────────┼──┼──────┤
│ 6  │房屋租賃契約                        │1份 │與本案無關，│
│    │                                    │    │爰不為宣告沒│
│    │                                    │    │收。        │
├──┼──────────────────┼──┼──────┤
│ 7  │Sony Ericsson 廠牌（含門號0000000000│1支 │非屬被告薛瑞│
│    │號SIM 卡1 枚）行動電話              │    │麒所有，無從│
│    │                                    │    │宣告沒收。  │
└──┴──────────────────┴──┴──────┘
附錄論罪科刑法條：
毒品危害防制條例第4條
製造、運輸、販賣第一級毒品者，處死刑或無期徒刑；處無期徒
刑者，得併科新臺幣 2 千萬元以下罰金。
製造、運輸、販賣第二級毒品者，處無期徒刑或 7 年以上有期
徒刑，得併科新臺幣 1 千萬元以下罰金。
製造、運輸、販賣第三級毒品者，處 5 年以上有期徒刑，得併
科新臺幣 7 百萬元以下罰金。
製造、運輸、販賣第四級毒品者，處 3 年以上 10 年以下有期
徒刑，得併科新臺幣 3 百萬元以下罰金。
製造、運輸、販賣專供製造或施用毒品之器具者，處 1 年以上
7 年以下有期徒刑，得併科新臺幣 1 百萬元以下罰金。
前5項之未遂犯罰之。
毒品危害防制條例第11條
持有第一級毒品者，處 3 年以下有期徒刑、拘役或新臺幣 5 萬
元以下罰金。
持有第二級毒品者，處 2 年以下有期徒刑、拘役或新臺幣 3 萬
元以下罰金。
持有第一級毒品純質淨重十公克以上者，處 1 年以上 7 年以下
有期徒刑，得併科新臺幣 1 百萬元以下罰金。
持有第二級毒品純質淨重二十公克以上者，處 6 月以上 5 年以
下有期徒刑，得併科新臺幣 70 萬元以下罰金。
持有第三級毒品純質淨重二十公克以上者，處 3 年以下有期徒
刑，得併科新臺幣 30 萬元以下罰金。
持有第四級毒品純質淨重二十公克以上者，處 1 年以下有期徒
刑，得併科新臺幣 10 萬元以下罰金。
持有專供製造或施用第一級、第二級毒品之器具者，處 1 年以
下有期徒刑、拘役或新臺幣 1 萬元以下罰金。